【裁判字號】    94,易,716
【裁判日期】    950324
【裁判案由】    詐欺等
【裁判全文】
臺灣士林地方法院刑事判決
公  訴  人  臺灣士林地方法院檢察署檢察官
被      告  甲○○
上列被告因詐欺等案件，經檢察官提起公訴（94年度偵字第2485
號），本院於訊問被告後，被告為有罪之陳述，經裁定認為宜以
簡式審判程序審理，並判決如下：
    主  文
甲○○連續行使偽造私文書，足以生損害於他人，處有期徒刑參
月，如易科罰金以參佰元折算壹日。偽造如附表一所示之特約商
店存根聯上偽造之「乙○○」署押共柒枚，均沒收。又連續意圖
為自己不法之所有，以不正方法由自動付款設備取得他人之物，
處拘役伍拾日，如易科罰金以參佰元折算壹日。又意圖為自己不
法之所有，而侵占自己持有他人之物，處拘役肆拾日，如易科罰
金以參佰元折算壹日。拘役部分應執行拘役捌拾日，如易科罰金
以參佰元折算壹日。
    事  實
一、甲○○因經濟困難，乃經其友人乙○○之同意，使用乙○○
    名義申辦之中華商業銀行東森信用卡1 張（卡號：00000000
    00000000號，下稱東森卡），額度由乙○○限制為新臺幣（
    下同）2 萬元：
    (一)詎甲○○明知乙○○並未授權或同意其調高東森卡之信用
      額度，竟於93年3 月2 日在其住處，偽以乙○○之名義，
      撥打電話向中華商業銀行要求將東森卡之額度提高至6 萬
      元，致使該行不知情之承辦人員調整乙○○之信用額度後
      ，甲○○除於93 年3月3 日、同年月4 日分別向聚輪有限
      公司、台灣卡多摩嬰童館有限公司- 三峽、家樂福南港店
      刷卡消費500 元、760 元、1760元外，即逾越乙○○授權
      其僅能於額度2萬 元之內使用東森卡刷卡消費之範圍，基
      於行使偽造私文書、詐欺取財之概括犯意，連續於附表一
      編號1 至6 所示之時間，持東森卡向附表一編號1 至6 所
      示之特約商店刷卡消費，並在信用卡簽帳單上偽造乙○○
      簽名而偽造私文書後持以行使，致各該特約商店店員陷於
      錯誤，准予甲○○消費如附表一編號1 至6 所示金額之財
      物，足生損害於乙○○、各特約商店及中華商業銀行對於
      信用卡管理之正確性。
    (二)甲○○、乙○○於93年4月間，一起搭乘麗星郵輪出遊，
      在郵輪上乙○○交付乙○○所有之復華商業銀行信用卡（
      卡號：0000000000000000號）1 張予甲○○，並同意甲○
      ○在美金1,000 元之額度內有權使用該信用卡簽帳消費，
      詎甲○○除於93年4 月10日在麗星郵輪上不詳之特約商店
      分兩次刷卡消費均為美金500 元外，復承前之行使偽造私
      文書、詐欺取財之概括犯意，逾越乙○○授權範圍之金額
      ，於93年4 月10日，在麗星郵輪上不詳之特約商店刷卡消
      費，並在信用卡簽帳單上偽造乙○○簽名而偽造私文書後
      持以行使，致該特約商店店員陷於錯誤，准予甲○○消費
      美金500 元之財物，足生損害於乙○○、該特約商店及復
      華銀行對於信用卡管理之正確性。
二、被告甲○○另基於意圖為自己不法所有，以不正方法由自動
    付款設備取得他人之物之概括犯意，連續為下列犯行：
    (一)於附表二編號1 至4 所示之時間，持上開東森卡至如附表
      二編號1 至4 所示銀行之自動付款設備，逾越乙○○授權
      其於2 萬元額度內使用上開東森卡之範圍，以輸入預借現
      金密碼之方式，使各該自動付款設備辨識系統陷於錯誤，
      以為甲○○係有正當權源持卡人之不正方法，自各該自動
      付款設備詐得如附表二編號1 至4 所示共計39,000元之款
      項。
    (二)乙○○於93年5 月14日在基隆交付富邦銀行信用卡（卡號
      ：0000000000000000號）予甲○○，並委託甲○○代其預
      借現金2 萬元，甲○○除於93年5 月14日至華南銀行所屬
      自動提款機，持上開乙○○之信用卡預借現金2 萬元後，
      復承前之以不正方法由自動付款設備取得他人之物之概括
      犯意，逾越乙○○委託其預借現金2 萬元之範圍，而在板
      橋之便利商店內中國信託商業銀行所屬之自動提款機，使
      用前開富邦銀行信用卡，輸入預借現金密碼，使該自動付
      款設備辨識系統陷於錯誤，以為甲○○係有正當權源持卡
      人之不正方法，自該自動付款設備詐得10,000元之款項。
    (三)乙○○又於93年6 月26日，交付台灣中小企業銀行信用卡
      （卡號：0000000000000000號）予甲○○，委託甲○○代
      其預借現金2 萬元，甲○○在當日代乙○○預借現金後，
      復承前之以不正方法由自動付款設備取得他人財物之概括
      犯意，未經乙○○之同意，於93年6 月27日在台北市○○
      區○○路上之統一便利商店內中國信託商業銀行所屬之自
      動提款機，使用前開台灣中小企業銀行信用卡輸入預借現
      金密碼，使該自動付款設備辨識系統陷於錯誤，以為甲○
      ○係有正當權源持卡人之不正方法，自該自動付款設備詐
      得2 萬元之款項。
三、曾瑞祺於93年7 月1 日，因乙○○交付現金1 萬3,000 元及
    委請甲○○以乙○○之提款卡提領1 萬4,000 元共計2 萬7,
    000 元後，請甲○○代其繳交信用卡等相關費用，甲○○竟
    基於為自己不法所有之意圖，將2 萬7,000 元侵占入己。
四、案經乙○○訴由臺北市政府警察局南港分局報告臺灣士林地
    方法院檢察署檢察官偵查起訴。
    理  由
一、上開犯罪事實，業據被告甲○○於本院審理時坦承不諱，核
    與告訴人乙○○於警詢、偵查中指訴之情節大致相符，並有
    信用卡影本（見偵卷第13頁至第14頁）、告訴人中國信託商
    業銀行存摺（見偵卷第31頁至第42頁）、中華商業銀行94年
    5 月19日（94）中銀卡字第0276號函（見偵卷第19頁至第20
    頁）、中國信託商業銀行、聯邦銀行、復華銀行及台灣中小
    企業銀行信用卡消費明細（見偵卷第21頁、第43頁至第45頁
    ）、被告及告訴人之入出境紀錄（見偵卷第46頁至第48頁）
    、中華商業銀行94年10月14日（94）中銀卡字第0559號函（
    見本院卷第45頁至第46頁）、復華商業銀行94年12月26日復
    信卡字第0940000060號函（見本院卷第64頁）、中華商業銀
    行94年12月28日（94）中銀卡字第0765號函（見本院卷第66
    頁）、中國信託商業銀行陳報狀（見本院卷第71頁）在卷可
    佐，足徵被告自白與事實相符，本件事證明確，被告犯行洵
    堪認定，應依法論科。
二、按刑法第210條之偽造私文書，係以無製作權之人冒用他人
    名義製作文書或簽發有價證券為構成要件之一，如行為人係
    基於有製作權人之授權而製作，固不能謂無製作權，惟若逾
    越授權之範圍而製作，即不得以曾獲授權而免其偽造文書之
    罪責，有最高法院93年度台上字第6311號判決可資參照。次
    按在信用卡簽帳單上之顧客簽名欄內偽造持卡人名義之簽名
    ，表示持卡人與上開特約商店完成交易之意，而其已收受特
    約商店所提供之財物或服務，及確認消費金額之文義，供為
    特約商店經由收單銀行向發卡銀行請款之用，並表示持卡人
    同意依據信用卡持卡人與發卡銀行間所成立之合約條件，願
    依照按簽帳單金額付款予發卡銀行之意，而使該簽帳單含有
    契約文書、收據或請款單之性質，應屬私文書。再按刑法第
    339條之2第1項自動付款設備詐欺罪之客觀構成要件，係行
    為人以不正之方法由自動付款設備取得他人之物，而所謂不
    正方法，應廣義包括無權使用他人真正提款卡、金融卡，如
    竊取、侵占或超過授權範圍而領取之情形。查犯罪事實一編
    號(一)、(二)之部分，告訴人乙○○既曾授權被告得持其所交付
    之上開東森卡、復華商業銀行信用卡於2萬元、美金1千元之
    額度內簽帳消費，則被告於上開額度內以「乙○○」名義填
    載於信用卡簽帳單之持卡人存根聯上，並持向各特約商店行
    使，即屬有製作權人，自與刑法第210 條之偽造私文書要件
    不合，如持之以行使，更無行使偽造私文書之可言。惟被告
    嗣後逾越告訴人前揭授權得刷卡額度之範圍，持上開信用卡
    ，至如附表一所示之特約商店簽帳消費，使各該特約商店職
    員陷於錯誤，而准其消費如附表一所示之金額，共計詐得2
    萬1,233 元，揆諸前揭最高法院判決意旨，被告既逾越告訴
    人所授權之刷卡額度範圍，則其以「乙○○」名義填載於信
    用卡簽帳單之持卡人存根聯上，並持向各特約商店行使，即
    難以曾獲告訴人授權委託而卸免其偽造私文書罪責，核其所
    為，係犯刑法第216 條行使第210 條偽造私文書罪、第339
    條第1 項之詐欺取財罪；就犯罪事實二編號(一)、(二)、(三)之部
    分，被告逾越告訴人所授權或未經告訴人同意，持如附表二
    所示之信用卡，至如附表二所示之自動付款設備預借現金，
    而以此不正方法分別詐得3 萬9,000 元、1 萬元及2 萬元，
    核其所為，均係犯刑法第339 條之2 第1 項之以不正方法由
    自動付款設備取得他人之物罪；再犯罪事實三之部分，被告
    將告訴人委託其繳交信用卡等相關費用之2 萬7,000 元，予
    以侵吞入己，核其所為，係犯刑法第335 條第1 項之侵占罪
    。被告於附表一簽帳單上偽造「乙○○」署押之行為，係偽
    造私文書之部分行為，其偽造私文書後，復持以行使，偽造
    之低度行為為行使之高度行為所吸收，均不另論罪。又被告
    先後多次行使偽造私文書、詐欺取財、以不正方法由自動付
    款設備取得他人之物之犯行，均時間緊接，犯罪方法相同，
    所犯復為同一構成要件之罪，顯均係基於概括之犯意而為之
    ，均為連續犯，應各依刑法第56條之規定以一罪論，並加重
    其刑。又被告所犯連續行使偽造私文書、連續詐欺取財罪間
    ，有方法結果之牽連關係，應從一重之連續行使偽造私文書
    罪處斷。再被告所犯連續行使偽造私文書、連續以不正方法
    由自動付款設備取得他人之物及侵占3 罪，犯意各別，行為
    互殊，罪名不同，應予分論併罰。再起訴書關於犯罪事實一
    編號(一)、(二)之部分漏未引用刑法第210 條、第216 條之規定
    ，然此犯罪事實與上揭詐欺取財部分有牽連犯之裁判上一罪
    關係，本院自應併予審理，併予敘明。爰審酌被告與乙○○
    為朋友關係，竟多次逾越乙○○之授權範圍或未經其之同意
    冒用乙○○名義簽帳消費及預借現金，惡性非輕，且迄未與
    告訴人達成和解，並償還其盜刷及預借現金之款項，惟被告
    犯罪後坦承犯行，尚有悔意等一切情狀，分別量處如主文所
    示之刑，並定其應執行之刑。
三、被告所偽造如附表一所示之「乙○○」名義之簽帳單持卡人
    存根聯，雖未據扣案，然並無證據證明業已滅失，應依刑法
    第38條第1項第2款規定沒收，其上偽造之「乙○○」署押已
    隨之沒收在內，不另諭知沒收。至如附表一編號1至6所示簽
    帳單特約商店存根聯部分，因已逾國際組織規定之90日調閱
    期間，而無法調閱，有中華商業銀行94年12月28日（94）中
    銀卡字第0765號函1份在卷可考，及附表一編號7之簽帳單特
    約商店存根聯部分，因該筆交易為國外交易，故無法得知收
    單銀行資料，有復華商業銀行94年12月26日復信卡字第0940
    000060號函、中國信託商業銀行95年1月23日陳報狀各1 份
    在卷可稽，堪認前開簽帳單特約商店存根聯部分，均應已逾
    保存期間而滅失，其上偽造之「乙○○」簽名，均不為沒收
    之諭知。
據上論斷，應依刑事訴訟法第273 條之1 第1 項、第299 條第1
項前段，刑法第56條、第216 條、第210 條、第335 條第1 項、
第339 條第1 項、第339 條之2 第1 項、第55條、第51條第6 款
、第38條第1 項第2 款，罰金罰鍰提高標準條例第1 條前段、第
2條，判決如主文。
本案經檢察官呂永魁到庭執行職務。
中    華    民    國    95    年    3     月    24    日
                  刑事第四庭法  官    許碧惠
以上正本證明與原本無異。
如不服本判決，應於判決送達後10日內，向本院提出上訴狀。
                            書記官    徐仁豐
中    華    民    國    95    年    3     月    24    日
附錄本判決論罪科刑依據之法條：
刑法第210條：
偽造、變造私文書，足以生損害於公眾或他人者，處5年以下有
期徒刑。
刑法第216條：
行使第210條至第215條之文書者，依偽造、變造文書或登載不實
事項或使登載不實事項之規定處斷。
刑法第335條第1項：
意圖為自己或第三人不法之所有，而侵占自己持有他人之物者，
處5年以下有期徒刑、拘役或科或併科1千元以下罰金。
刑法第339條第1項：
意圖為自己或第三人不法之所有，以詐術使人將本人或第三人之
物交付者，處5年以下有期徒刑、拘役或科或併科1千元以下罰金
。
刑法第339條之2第1項：
意圖為自己或第三人不法之所有，以不正方法由自動付款設備取
得他人之物者，處3年以下有期徒刑、拘役或1萬元以下罰金。
 附表一
┌───┬─────┬──────┬───────────────┬─────┬──────┐
│編號  │盜刷信用卡│ 交易時間   │         特約商店             │交易金額  │  簽帳單    │
│      │          │            │                              │（新臺幣）│            │
├───┼─────┼──────┼───────────────┼─────┼──────┤
│1     │東森卡（卡│93年3月20日 │惠康百貨股份有限公司-三峽     │1,350元   │已逾調閱期間│
│      │號：545462│            │                              │          │，無法取得  │
│      │0000000000│            │                              │          │            │
│      │）        │            │                              │          │            │
├───┼─────┼──────┼───────────────┼─────┼──────┤
│2     │同上      │93年3月27日 │中國石油南港店                │500元     │同上        │
├───┼─────┼──────┼───────────────┼─────┼──────┤
│3     │同上      │93年4月1日  │土城工業區加油站              │490元     │同上        │
├───┼─────┼──────┼───────────────┼─────┼──────┤
│4     │同上      │93年4月5日  │聖（水夆）企業股份有限公司    │500元     │同上        │
├───┼─────┼──────┼───────────────┼─────┼──────┤
│5     │同上      │93年4月11日 │不詳                          │80元      │同上        │
├───┼─────┼──────┼───────────────┼─────┼──────┤
│6     │同上      │93年4月11日 │HANG TEN-愛三門市             │1,697元   │同上        │
├───┼─────┼──────┼───────────────┼─────┼──────┤
│7     │復華銀行信│93年4月10日 │麗星郵輪上不詳之特約商店      │美金500元 │國外交易，無│
│      │用卡（卡號│            │                              │（即新臺幣│法得知收單銀│
│      │：00000000│            │                              │16,616元）│行資料      │
│      │00000000）│            │                              │          │            │
├───┴─────┴──────┴───────────────┴─────┴──────┤
│合計盜刷金額：21,233元                                                                    │
└─────────────────────────────────────────────┘
 附表二
┌───┬───────┬──────┬──────────┬─────┐
│編號  │預借現金信用卡│   時間     │自動付款設備所屬銀行│  金額    │
│      │              │            │                    │（新臺幣）│
├───┼───────┼──────┼──────────┼─────┤
│1     │東森卡（卡號：│93年3月17日 │中華商業銀行        │20,000元  │
│      │00000000000000│            │                    │          │
│      │02）          │            │                    │          │
├───┼───────┼──────┼──────────┼─────┤
│2     │同上          │93年3月18日 │中國信託商業銀行    │15,000元  │
├───┼───────┼──────┼──────────┼─────┤
│3     │同上          │93年4月6日  │中國國際商業銀行    │2,000元   │
├───┼───────┼──────┼──────────┼─────┤
│4     │同上          │93年5月11日 │中國信託商業銀行    │2,000元   │
├───┼───────┼──────┼──────────┼─────┤
│5     │富邦銀行信用卡│93年5月14日 │中國信託商業銀行    │10,000元  │
│      │（卡號：540945│            │                    │          │
│      │0000000000）  │            │                    │          │
├───┼───────┼──────┼──────────┼─────┤
│6     │台灣中小企業銀│93年6月27日 │中國信託商業銀行    │20,000元  │
│      │行信用卡（卡號│            │                    │          │
│      │：000000000000│            │                    │          │
│      │7109）        │            │                    │          │
├───┴───────┴──────┴──────────┴─────┤
│合計金額：69,000元                                                    │
└───────────────────────────────────┘


司法院資訊處製作；財團法人民間司法改革基金會備份。
